臺灣臺南地方法院交通事件裁定　　　　95年度交聲字第1121號
移送機關　　交通部公路總局嘉義區監理所臺南監理站
受處分人
即異議人　　李月惠（即私立大恐龍文理短期補習班）
上列受處分人因違反道路交通管理處罰條例案件，對於交通部公
路總局嘉義區監理所臺南監理站95年11月20日所為之裁決處分（
處分案號：嘉監南字第裁74-ZD0000000號）聲明異議，本院裁定
如下：
    主  文
異議駁回。
    理  由
一、聲明異議意旨略以：受處分人即異議人李月惠（即私立大恐
    龍文理短期補習班）並不否認其所有之車牌號碼TZ-6062號
    自用小客車，於民國90年6月18日上午7點21分左右，經人駕
    駛而行經最高速限為時速100公里之國道1號高速公路南向25
    5公里處時，該駕駛人之行車速度為時速113公里，而有超過
    最高速限之違規行為。然而，異議人並未實際收到本交通違
    規事件之舉發通知單，且無其他人代為收受，而原處分機關
    亦遲至95年11月20日，始為本件交通違規之裁決，業已超過
    行政罰法規定之時效期間，異議人實無仍須受罰之道理，故
    異議人不服該裁處，而提起本件異議。
二、按汽車行駛高速公路、快速公路或設站管制之道路，不遵守
    使用限制、禁止、行車管制及管理事項之管制規則而有行車
    速度超過規定之最高速限者，處汽車駕駛人新臺幣3千元以
    上6千元以下罰鍰，本件原處分機關裁處時即現行之道路交
    通管理處罰條例第33條第1項第1款定有明文。再者，汽車違
    反道路交通管理事件有以科學儀器取得違規證據資料，足資
    認定其違規事實者，當場不能或不宜攔截製單舉發者，得逕
    行舉發之；至前項逕行舉發，應記明車輛牌照號碼、車型等
    可資辨明之資料，查明汽車所有人姓名或名稱、住址後，並
    以該汽車所有人為被通知人製單舉發之，本件交通違規發生
    時即廢止前之違反道路交通管理事件統一裁罰標準及處理細
    則第23條亦有明文規定。
三、經查：
    （一）受處分人即異議人李月惠（即私立大恐龍文理短期補
          習班）並不否認其所有之車牌號碼TZ-6062號自用小
          客車，於90年6月18日上午7點21分左右，經人駕駛而
          於行經最高速限為時速100公里之國道1號高速公路南
          向255公里處時，該駕駛人之行車速度為時速113公里
          而有超過最高速限之違規行為等事實。又上開小客車
          駕駛人於前述時、地之行車速度，確係時速113公里
          一情，除有內政部警政署國道公路警察局公警局交字
          第ZD0000000號舉發違反道路交通管理事件通知單1份
          附卷可參外，並有該國道公路警察局第四警察隊96年
          5月29日公警四交字第0960471325號函附之違規採證
          照片1張在卷足憑。而詳細觀察該違規採證照片內容
          及相關數值，則可發現異議人所有之前開小客車，經
          人駕駛之行車速度確為時速113公里，而已超過該路
          段時速100公里之最高速限，故異議人所有之前開小
          客車，於上述時、地，經人駕駛而行駛於高速公路時
          ，該駕駛人有行車速度超過最高速限之違規事實，應
          可認定。
    （二）其次，按違反道路交通管理處罰條例之行為，自行為
          成立之日起；行為有連續或繼續之狀態者，自行為終
          了之日起，逾3個月不得舉發，道路交通管理處罰條
          例第90條前段定有明文，而本件違規事實之填單舉發
          日期，則為「90年6月30日」，亦據上述舉發通知單
          記載明確，故本件交通違規經查尚無舉發逾期之情形
          。至於行政罰之裁處權，因3年期間之經過而消滅；
          行政罰法施行前違反行政法上義務之行為應受處罰而
          未經裁處，於行政罰法施行後裁處者，除第15條、第
          16條、第18條第2項、第20條及第22條規定外，均適
          用之；前項行政罰之裁處權時效，自行政罰法施行之
          日起算；行政罰法自公布後1年施行，94年2月5日公
          布，95年2月5日施行之行政罰法第27條第1項、第45
          條及第46條分別定有明文，而本件交通違規係受處分
          人即異議人李月惠於行政罰法施行前違反行政法上義
          務之行為，應受處罰而未經裁處，原處分機關即交通
          部路總局嘉義區監理所臺南監理站亦係於上開行政罰
          法施行後之95年11月20日即作出裁處，故本件交通違
          規之裁處權時效，應自行政罰法施行之日即95年2月5
          日起算3年，顯見本件交通違規裁處經核仍在前述裁
          處權時效之內，並無違反行政罰法有關裁處權時效之
          規定，而有裁處權時效消滅之問題。從而，異議人所
          辯：本件已逾舉發及處罰時效等語，經核應係對於行
          政罰法等相關規定存有誤解所致。
    （三）再者，依照「違反道路交通管理事件統一裁罰基準及
          處理細則」第2條第2項以及同細則第41條等規定可知
          ，違反道路交通管理事件之裁罰基準，係以當事人接
          到違規舉發通知單後，「有無逾越到案日期繳納罰款
          及到案與否」，為設定裁決罰鍰數額及駕駛執照吊扣
          期間之主要準據之一，故行為人有無於到案日期前繳
          交罰鍰或到案與否，對於行為人究應處以法定最低額
          或較高額罰鍰，實具有重要之決定性。又違反道路交
          通管理事件之處罰為一行政秩序罰，其對於違規之行
          為人所為之處罰，顯然影響行為人之權利義務，性質
          上為負擔之行政處分，是其應有行政法基本原則之要
          求，即行政行為應遵循公正、公開與民主之程序，確
          保依法行政原則，以保障人民權益，增進人民對行政
          之信賴（此亦為行政程序法第1條開宗明義所揭示）
          ，故為保障違反道路交通管理事件行為人之權益，舉
          發單位自應於舉發通知單上，詳為記載「應到案日期
          」及「應到案處所」，並為合法之送達，以利行為人
          得遵期到案繳交罰款，或對其違規之行為有陳述、爭
          執之機會。
    （四）查本件上開交通違規事實，經舉發單位即內政部警政
          署國道公路警察局第四警察隊以科學儀器測速拍照採
          證，並根據本件交通違規發生時即廢止前之違反道路
          交通管理事件統一裁罰標準及處理細則第23條之規定
          ，以該汽車所有人即異議人李月惠為被通知人而製單
          舉發後，雖曾依據異議人所登記車籍資料上之車主地
          址，掛號郵寄予異議人，然因該函件是否業已合法投
          送，則因已過查詢日期而無從查知等情，有內政部警
          政署國道公路警察局第四警察隊95年9月12日公警四
          交字第0950471469號函1份附卷可佐，故本件舉發通
          知單尚難認為業已合法送達予異議人。然而，原處分
          機關即交通部公路總局嘉義區監理所臺南監理站就此
          疏漏，則已另行發函告知異議人本件之違規事實及於
          相當期限內仍得以繳交最低額罰鍰等事項一節，有該
          監理站嘉監南字第0950106915號函影本1份存卷可憑
          ，故對於異議人就本件交通違規事實之繳交最低額罰
          鍰權益而言，經核並無任何影響，且前述舉發通知單
          未經合法送達之疏失，亦足以認為業已補正。從而，
          異議人尚難僅以其未實際收到本件舉發通知單，而主
          張無須受罰。又異議人經原處分機關通知後，則仍未
          遵期逕行繳交最低額罰鍰，且未依規定陳報實際駕駛
          人，故原處分機關以上開違規事實明確，並參酌異議
          人確係上述小客車之所有人，乃對於異議人處以罰鍰
          新臺幣4千元，經核尚難認為有何違法或不當。
四、綜上所述，受處分人即異議人李月惠所有之前述小客車，於
    上開時、地，經人駕駛並行駛於高速公路時，該駕駛人有超
    速之違規事實既可認定，則執勤警員根據本件交通違規發生
    時即廢止前之違反道路交通管理事件統一裁罰標準及處理細
    則第23條之規定，對於該交通違規行為予以逕行舉發，而原
    處分機關即交通部公路總局嘉義區監理所臺南監理站後來亦
    因舉發通知單是否合法送達無從查證，而另行通知異議人本
    件違規事實及限期仍得以繳交最低額罰鍰等事項後，並因異
    議人未自動繳交罰鍰或陳報實際違規駕駛人，乃引用未不利
    於異議人之原處分機關裁處時即現行之道路交通管理處罰條
    例第33條第1項第1款之規定，且參酌違反道路交通管理事件
    統一裁罰基準表之相關內容，而裁處該小客車之所有人即異
    議人罰鍰新臺幣4千元（該小客車因以私立大恐龍文理短期
    補習班登記為汽車所有人，故無從加以記點），於法即無不
    當。至本件異議內容，經核並無理由，故應予以駁回。
五、據上論斷，應依道路交通案件處理辦法第19條，裁定如主文
    。
中　　華　　民　　國　　96　　年 　　7 　　月　　4　　日
                  交通法庭    法　官  陳志成
以上正本證明與原本無異。
如不服本裁定應於送達後5日內向本院提出抗告狀（應附繕本）
。
                              書記官  黃瓊蘭
中　　華　　民　　國　　96　　年 　　7 　　月　　4　　日
